【裁判字號】    90,易,1674
【裁判日期】    900918
【裁判案由】    違反專利法
【裁判全文】
臺灣臺南地方法院刑事判決                          九十年度易字第一六七四號
    公  訴  人  臺灣台南地方法院檢察署檢察官
    被      告  乙○○
右列被告因違反專利法案件，經檢察官提起公訴（九十年度偵字第三○八七號），本
院判決如左：
    主  文
乙○○明知為未經新式樣專利權人同意所製造之物品而販賣，處罰金新台幣壹萬元，
如易服勞役，以銀元參佰元即新台幣玖佰元折算壹日。
    事  實
一、乙○○係設於台南縣永康市○○○路一九一號「永新傢俱」之負責人，明知甲○
    ○所創作設計之「茶几」（如附件所示），享有經濟部中央標準局於民國（下同
    ）八十四年間所核發之新式樣第四七五○六號專利權（專利期間自八十四年八月
    一日起至九十三年十一月十三日止），他人如未經專利權人甲○○之授權，不得
    製造並販賣，詎乙○○竟於八十八年八月二十三日，在上開傢俱店內，販賣未經
    專利權人甲○○同意所製造之「茶几」一只（該茶几係永新傢具店於八十八年五
    月間向威生企業有限公司進貨，銷售價格為新台幣三千六百七十五元）。
二、案經甲○○訴由台灣台南地方法院檢察署檢察官偵查起訴。
    理  由
一、訊據被告乙○○矢口否認有何違反專利法之犯行，辯稱：告訴人甲○○指稱侵害
    其專利權之茶几應非自伊所經營之永新傢俱店內購得。縱使該茶几確係由伊所營
    傢具店所售出，然伊店內產品種類眾多，無從逐一查明是否侵害專利權，且伊從
    事傢具業三年期間，不曾看過台灣傢具雜誌，也不曾查證過伊店內銷售物品何者
    有無侵犯他人專利，故伊無犯罪故意云云。經查，右揭事實，業據告訴人指訴綦
    詳，核與證人施精通、永新傢具店之經理江銘洲、會計劉美芳、威生企業有限公
    司廠長鄭財旺等人於檢察官偵訊時之證述情節相符，並有告訴人提出由永新傢具
    店所立據之三聯式銷售發票二份、估價單一份及由證人江銘洲提出之威生企業有
    限公司送貨單影本數份在卷可證，而被告前揭所販賣之茶几，經告訴人送請國立
    中興大學鑑定後，認為該物特徵與告訴人之新式樣專利權之申請專利範圍相同，
    亦有上開鑑定機關出具之鑑定報告一份附卷可佐，且經本院將被告所銷售之茶几
    照片與告訴人於專利公報所登載之茶几圖示予以比對，除底座形狀略有差異外，
    其餘之形狀、特徵均相一致，則被告所銷售之茶几確有侵害告訴人之專利權乙節
    ，自足堪認定。雖被告辯稱伊並無侵害告訴人專利權之故意云云，惟查，經濟部
    智慧財產局（其前身為中央標準局）就審查通過之專利案件，均公告於專利公報
    及輸入電腦網際網路之中華民國專利公報資料庫內，並提供公眾自行查詢，以免
    侵害他人之專利，致生紛爭。而被告既身為傢俱店之負責人，且其亦自承伊從事
    傢具業已長達三年之久等語，則依其合理商業經驗，自應先行檢視所購得之產品
    有無侵害他人專利之虞；且八十七年三月份出版之台灣家具雜誌，已刊登告訴人
    取得專利權之茶几圖樣，況鄰近於永新傢具店之傢具店內均有擺設告訴人國內代
    理商所經銷之茶几產品，而該正品之茶几不僅標示其專利權利，甚且售價較被告
    前揭所銷售之茶几價格高達一倍等情，亦據告訴人提出台灣傢具雜誌節錄影本一
    份、其產品之專利權標示吊卡、照片四張附卷可稽，則依被告之專業經驗乃至同
    業間之互通訊息，亦不難得知其所銷售之茶几已有侵害告訴人新式樣專利權之情
    事（並且係低價競業），乃被告逕以前詞置辯，要屬事後卸責之詞，洵無足取信
    。綜此，本件事證明確，被告犯行堪以認定，應依法論科。
二、核被告乙○○所為，係犯專利法第一百二十九條之明知未經新式樣專利權人同意
    所製造之物品而販賣之罪。爰審酌被告犯罪之動機、目的、其所銷售之茶几僅進
    貨一只，犯罪手段尚屬輕微、對告訴人所生之損害非鉅、及其犯罪後之態度等一
    切情狀，量處如主文所示之刑，並均諭知易服勞役之折算標準，以資儆懲。
據上論斷，應依刑事訴訟法第二百九十九條第一項前段，專利法第一百二十九條，刑
法第十一條前段、第四十二條第二項，罰金罰緩提高標準條例第二條，判決如主文。
中      華      民      國    九十      年      九      月     十八     日
                                  臺灣臺南地方法院刑事第五庭
                                          法  官  林彥君
右正本證明與原本無異。
如不服本判決，應於判決送達後十日內，向本院提出上訴狀。
                                          書記官  黃傳鈞
中      華      民      國    九十      年      九      月     十八     日
附錄本案論罪科刑所犯法條全文：
專利法第一百二十九條：
  明知為未經新式樣專利權人同意所製造之物品而販賣，或意圖販賣而陳列，或意圖
  販賣而自國外進口者，處拘役或科或併科新台幣一萬五千元以下罰金。


司法院資訊處製作；財團法人民間司法改革基金會備份。
